臺灣雲林地方法院刑事判決　　　　　　　 93年度訴字第299號
公　訴　人　臺灣雲林地方法院檢察署檢察官
被　　　告　甲○○
　　　　　　　　　　國民
選任辯護人　陳中堅律師
上列被告因誣告案件，經檢察官提起公訴（91年度偵字第3572號
），本院判決如下：
    主      文
甲○○意圖他人受刑事處分，向該管公務員誣告，累犯，處有期
徒刑拾月。
    事實及理由
一、犯罪事實：
    (一)甲○○前於民國89年間因違反臺灣地區與大陸地區人民關
      係條例案件，經法院判處有期徒刑6 月確定，於89年2 月
      29日執行完畢。
    (二)甲○○與丙○○係親兄弟，雙方因合夥經營鰻魚生意，需
      要資金，甲○○即於民國80年4 月3 日前數日，將其所有
      之印章（「王」字在右邊，「中誠」二字在左邊之正楷印
      章，下稱Ａ章）及國民身分證交予丙○○，授權丙○○以
      甲○○名義，向雲林縣口湖鄉農會（下稱農會）下崙分會
      申請開立號碼為00-00000-00 之活期儲蓄存款帳戶，再以
      甲○○之名義，向農會辦理貸款，並同意丙○○持Ａ章自
      上開帳戶提領經營鰻魚所需資金。詎甲○○因丙○○經營
      不善，鰻魚生意虧損連連，為免農會催討貸款及避免財產
      遭農會查封，竟意圖丙○○受刑事處分，於90年7 月5 日
      向臺灣雲林地方法院檢察署（下稱雲林地檢署）遞送告訴
      狀，內載：「被告丙○○未經告訴人甲○○本人同意，在
      告訴人不知情下，盜刻告訴人甲○○之印章印文及盜印告
      訴人之身分證影本，向雲林縣口湖鄉農會下崙分部冒用告
      訴人甲○○之名義申請開立帳戶，利用該農會分部在未經
      核對是否本人開戶之情形下，偽造告訴人之姓名簽署開戶
      存款條存款10,000元後，被告即以告訴人之名義開設帳戶
      號碼為00-00000-00 號之活期儲蓄存款帳戶」、「被告在
      假冒告訴人之名義開設帳戶後，被告即開始在告訴人不知
      情之情形下，以告訴人名義陸續使用盜開之帳戶，以該帳
      戶作為貸款撥款入帳之用，並假冒告訴人之名義簽署取款
      條，提領帳戶中之款項，此有雲林縣口湖鄉農會活期儲蓄
      存款取款憑證影本11紙附呈可稽」、「被告未經告訴人之
      同意，假冒告訴人名義開戶作為其金錢往來之帳戶，並一
      直偽造告訴人之署押，簽署取款條之事，直至89年6 月5
      日告訴人始發現上情，隨後即趕緊去該農會分部查明並更
      換帳戶之印鑑章和存摺，至此才終止被告丙○○繼續以此
      偽造印章印文及署押之方式，利用盜刻之本人印章及身分
      證影本，設置帳戶，損及本人權益之犯行」、「核被告丙○○所為，顯係觸犯刑法第210 條及第217 條之偽造文書
      罪責。為此提出告訴，僅請鈞座速予傳拘被告，查明實情
      ，並予追訴處罰，治以應得之罪刑，以維法紀，誠感法便
      。」等語，以此關於丙○○未受甲○○委託在口湖鄉農會
      申請開立帳戶，及未經甲○○授權偽造取款條使用上開帳
      戶之不實事項，向雲林地檢署申告丙○○有偽造文書罪行
      而為誣告。嗣經雲林地檢以91年度偵字第2609號處分書為
      不起訴處分後，甲○○於91年10月14日聲請再議，為臺灣
      高等法院臺南分院檢察署以91年度上聲議字第537 號命令
      發回續查，經雲林地檢署檢察官以91年度偵續字第38號處
      分書為不起訴處分確定。
二、認定犯罪事實所憑證據及理由：
    (一)證人丙○○於本院審理時之具結證述。證明：
      1.被告與丙○○於80年2 月初協議合夥經營鰻魚生意，需
        要合夥資金，因丙○○、被告與丙○○之父王略及母親
        辛○○向農會借款均已到達4,000,000 元之額度，故協
        議以被告名義向農會借款。
      2.被告於80年4 月3 日開戶前數日將其Ａ章及國民身分證
        交予丙○○，授權丙○○以其名義向農會申請開戶，開
        戶印鑑卡上之資料係由丙○○代被告填寫。
      3.以被告之名義向農會借貸均經過被告同意，被告也將印
        章寄給丙○○，供其辦理借款手續，並親自至農會辦理
        對保手續。
      4.向農會貸得款項後，被告將Ａ章寄給丙○○，委託丙○○至農會填載活期儲蓄存款取款憑條領取貸款（下稱取
        款憑條）。
      5.86年王略過世後，因鰻魚價格大跌，被告與丙○○決定
        拆夥，遂於87年6 月25日結算拆帳，並書立1 紙計算表
        ；結算時2 人就農會之借款均有一一清點，被告對以其
        名義向農會之借款均十分瞭解。
    (二)證人即農會辦理開戶之承辦人員庚○○於本院審理時之具
      結證述。證明：被告上開帳戶開戶手續係由庚○○承辦；
      本件開戶時並未出具委託書，依據規定非本人開戶應出具
      委託書，但當時並未嚴格執行，只要出具國民身分證、印
      章，庚○○經審核後，認為被告與丙○○可能有關係，就
      准許開戶。
    (三)證人即農會辦理對保之承辦人員乙○○於92年5 月16日檢
      察官面前之證述筆錄，及其於本院審理時之具結證述。證
      明：82年10月12日之授信約定書係被告親自到農會下崙分
      部簽名對保，對保程序是以國民身分證確認是否為對保人
      本身，確認後即讓對保人簽名、蓋章，一般貸款程序中，
      只有對保手續一定要本人為之；對保時，乙○○並未詢問
      被告係保證人還是借款人，授信約定書上也不會註明是借
      款人或保證人。
    (四)證人即農會辦理對保之承辦人員王炳昆於92年3 月24日檢
      察官面前之證述筆錄。證明：被告於83年3 月13日之對保
      程序係由王炳昆承辦，王炳昆辦理對保時，會讓對保人在
      其面前親自簽名；借款人如在農會有開戶，貸款會轉到借
      款人在農會之帳戶內。
    (五)證人即農會辦理對保之承辦人員己○○於92年5 月16日檢
      察官面前之證述筆錄，及其於本院審理時之具結證述。證
      明：被告於84年3 月13日之對保程序係己○○辦理，己○○當時有核對被告之國民身分證，確認係被告本人，再由
      被告於授信約定書上親自簽名；辦理對保時，己○○並不
      知悉被告係借款人還是保證人。
    (六)證人即農會辦理對保之承辦人員戊○○於92年5 月16日、
      92年11月7 日、92年11月14日檢察官面前之證述筆錄，及
      其於本院審理時之具結證述。證明：1.被告於85年6 月6
      日之對保手續係戊○○辦理，戊○○有核對被告身分後，
      讓其在授信約定書上簽名、蓋章。2.同一人在農會貸款，
      如係不同件貸款，可以使用不同之印章，但同一件貸款之
      借據及授信約定書上需蓋用相同之印章。整個貸款業務中
      ，只有授信約定書需要本人簽名，貸款如係委託代書辦理
      ，擔保放款借據多由代書代簽。3.辦理對保時，農會會將
      借據、授信約定書及承諾書交給辦理對保人員，以確認辦
      理對保之案件係哪一件貸款，故辦理對保時，戊○○知悉
      對保人係保證人或借款人，但不會特別告知對保人，因對
      保人可請求閱覽相關貸款資料。4.被告與丙○○因資金運
      用頻繁，故被告有書立一份切結書，表示對其預先簽名、
      蓋章之授信約定書均願意負責。5.借款人需半年繳交1 次
      利息予農會，農會會寄通知單給借款人本人，故借款人本
      人應該知道他向農會借款之事。
    (七)被告於90年7 月5 日向雲林地檢署提出之告訴狀、91年度
      偵字第2609號不起訴處分書、91年10月14日再議狀、91年
      度偵續字第38號不起訴處分書。證明：被告於90年7 月5
      日，以丙○○未經其授權，盜刻其印章及盜用其國民身分
      證影本，冒用其名義向農會申請開立系爭帳戶，並陸續偽
      造其印文於取款憑條上等情，向雲林地檢署提出告訴，經
      雲林地檢署檢察官不起訴處分後，復於91年10月14日提出
      再議，經臺灣高等法院臺南高分院命令發回續查後，由雲
      林地檢署檢察官再為不起訴處分確定。
    (八)農會下崙分部00-00000-00 號被告活期儲蓄存款帳戶之存
      款印鑑卡、取款憑條11紙。證明：被告系爭帳戶之印鑑與
      11張取款憑條上之印文相同，均係「王」字在右，「中誠
      」2 字在左之正楷印章，即為Ａ章；Ａ章印鑑於89年6 月
      5 日註銷，更換為「王中」在右，「誠印」在左之篆書印
      鑑章（下稱Ｃ章）。
    (九)放款卡片番號2023號貸款案中，立約定書人甲○○於84年
      6 月24日書立之授信約定書1 份，及被告於94年7 月12日
      準備程序中之供述。證明：被告於放款卡片番號2023號丙○○為借款人，向農會借款1,500,000 元之貸款案中，擔
      任連帶保證人，並於84年6 月24日至農會對保，於授信約
      定書上簽名，授信約定書上並蓋有與開戶印鑑相同之Ａ章
      。
    (十)立約定書人甲○○之授信約定書7 份：1.放款卡片番號14
      04號貸款案中，立約定書人甲○○於82年10月12日之授信
      約定書1 份；2.放款卡片番號1550號貸款案中，立約定書
      人甲○○於83年3 月13日之授信約定書1 份；3.放款卡片
      番號2082號貸款案中，立約定書人甲○○於84年3 月13日
      之授信約定書2 份；4.放款卡片番號2325貸款案中，立約
      定書人甲○○於85年6 月6 日之授信約定書1 份；5.放款
      卡片番號1702貸款案中，立約定書人甲○○於83年10 月7
      日之授信約定書1 份；6.放款卡片番號1702貸款案中，立
      約定書人甲○○於84年1 月6 日之授信約定書1 份；及被
      告於91年4 月3 日檢察官面前之供述筆錄、其於本院93年
      8 月16日、94年7 月12日準備程序中之供述。證明：1.被
      告於放款卡片番號1404號以其名義為借款人，向農會借款
      3,100,000 元之貸款案中，於82年10月12日至農會對保時
      ，在授信約定書上簽名，其上並蓋印「王中」在右，「誠
      」在左之楷書印章（下稱Ｂ章）；2.被告於放款卡片番號
      1550號以其名義為借款人，向農會借款2,800,000 元之貸
      款案中，於83年3 月13日至農會對保時，在授信約定書上
      簽名，其上並蓋有Ｃ章；3.被告於放款卡片番號2082號以
      其名義為借款人，向農會借款1,000,000 元之貸款案中，
      於84年3 月13日至農會對保時，在授信約定書上簽名，其
      上並蓋有Ｃ章；4.被告於放款卡片番號1702號以其名義為
      借款人，向農會借款1,400,000 元之貸款案中，於85年6
      月6 日至農會對保時，在授信約定書上簽名，其上並蓋有
      Ｃ章；5.放款番號1702號貸款案中，立約定書人甲○○83
      年10月7 日及84年1 月6 日之2 份授信約定書上，均蓋有
      前開Ｃ章；6.Ｃ章與被告於89年12月21日辦理系爭帳戶印
      鑑更換後之印鑑相同，且為被告所有，於丙○○貸款有需
      要時，被告會將Ｃ章寄給丙○○使用。
    (十一)臺灣高等法院89年度重上字第127 號民事判決、臺灣臺北
      地方法院（下稱臺北地院）88年度重訴字第665 號民事判
      決各1 份、附於88年度重訴字第665 號民事案件卷宗中之
      被告系爭帳戶放款分戶卡、被告與丙○○於87年6 月25日
      結算合夥債務之計算表1 張，及證人辛○○、劉榮燦、王
      素女於88年度重訴字第665 號民事訴訟案件中之證述筆錄
      。證明：1.放款卡片番號1404號之貸款3,100,000 元，於
      82年11月16日匯入被告上開系爭帳戶；2.被告與丙○○曾
      於87年6 月25日結算合夥債務，被告並於當日製作之計算
      表上「1310＋825 ＝2135＋50＝2185」等字樣下簽名，再
      其上並記載「農會：0000 000」、「730 100 」、「0000
      000 」、「0000 000」、「0000 000」、「735 300 」等
      字樣，而1310則為310 、100 、100 、400 、100 、300
      之加總；3.被告與丙○○於87年6 月25日係在就合夥鰻魚
      生意之債務進行清算、拆帳；4.丙○○於88年間以甲○○
      為被告，向臺北地院提起清償債務之訴，請求甲○○給付
      經營合夥鰻魚生意所負之債務，其中即包含以被告之名義
      向口湖鄉農會貸款，放款卡片番號1404號之貸款3,100,00
      0 元。被告於臺北地院審理時亦陳述「(六)原告（指丙○○
      ）稱原證二之農會貸款金額係由即口湖鄉農會信用部收據
      六紙計算且係由被告（指甲○○）書寫而得，茲由該口湖
      鄉農會信用部收據6 紙以觀，以上僅有應納利息之計載，
      而全無本金之記載，若係由被告書寫，如何由其上得知本
      金之細目為何；再者，其上貸款之借款人編號為1404者之
      借款人為『甲○○』，其餘則為『丙○○』、『王略』、
      『辛○○』等，且其上日期為『86年1 月6 日』，根本與
      原證二之日期無關」，均顯示計算表所載「農會0000 000
      」，係指前開以被告之名義向口湖鄉農會貸款，放款卡片
      番號1404號之貸款3,100,000 元，被告於87年6 月5日 合
      夥債務清算時，已知悉該筆債務之存在，卻未對該筆貸款
      表示異議。
    (十二)被告於84年3 月13日及85年3 月7 日書立之切結書各1 份
      。證明：被告就其於84年3 月13日起1 年內及85年3 月7
      日起1 年內，預作對保之貸款案件，均願意負所有法律責
      任，
    (十三)農會92年10月2 日92口農信字第4448號函及函附之存摺印
      鑑掛失止付申請書、印鑑更換申請書影本各1 紙、民權郵
      局第5064號存證信函。證明：1.開戶如本人無法親自辦理
      ，得委任獲授權之第三人代辦，而被告系爭帳戶開戶時，
      並未出具委託書；2.被告89年6 月5 日向口湖鄉農會查詢
      其系爭帳戶之開戶情形及往來明細，查詢後僅以遺失為由
      ，於同日向農會申請更換印鑑章及補發存摺，遲至89年12
      月21日才發存證信函，告知農會其並未授權開戶。
    (十四)農會91年5 月10日91口農信字第1643號函文。證明：對保
      係立契約人於簽定契約時確認身分之手續，辦理對保須攜
      帶本人身分證、印章或其他可證明身分之證件，對保時需
      核對本人與身分證件是否相符，並請本人簽名、蓋章。
    (十五)北港地政事務所82年3 月30日北地普字第4192號土地登記
      申請書、土地買賣所有權移轉契約書。證明：被告甲○○
      於82年3 月間曾受讓王略之土地時，土地登記申請書及土
      地買賣所有權移轉契約書上均蓋有Ｂ章，顯見Ｂ章亦為被
      告所有。
    (十六)放款卡片番號1404號貸款案全卷、放款卡片番號1702號貸
      款案全卷、放款卡片番號2082號貸款案全卷、放款卡片番
      號1550號貸款案全卷、放款卡片番號2325號貸款案全卷。
      證明：1.上開以被告名義向農會貸款之案件，均係由丙○○擔任連帶保證人。2.被告於放款卡片番號1404貸款案中
      ，提供其所有坐落雲林口湖鄉○○段地號261 號、四湖鄉
      ○○段地號451 號、435 地號等土地為擔保，設定抵押權
      。3.被告於放款卡片番號1404貸款案中，提供其所有坐落
      口湖鄉○○段地號15號、口湖鄉○○段地號444 號、口湖
      鄉○○段地號226 號、口湖鄉○○段225 地號等土地為擔
      保，設定抵押權。
    (十七)結論：
      1.丙○○持之開立系爭帳戶之印鑑章及11張取款憑條上蓋
        印之印文均為Ａ章。被告亦坦承放款卡片番號2023號丙○○向農會申請貸款案件中，84年6 月24日授信約定書
        「對保簽章」欄「甲○○」之署名係其所簽寫，而右側
        「留存印鑑處」亦蓋印與開戶印鑑相同之Ａ章印文。依
        證人乙○○、戊○○之證述，及上開編號(十四)之農會函文
        ，可知對保手續需本人親自辦理，對保人需攜帶本人之
        國民身分證、印章或其他可證明身分之證件，經農會承
        辦人員確認對保人身分後，即讓對保人在授信約定書上
        簽名、蓋章；被告於本院94年7 月12日準備程序中亦供
        稱：如果我要對保，我一定是簽名、蓋章一起。顯見被
        告於84年6 月24日至農會辦理對保時，於授信約定書上
        「對保簽章」欄簽名，並使用Ａ章蓋印於「留存印鑑處
        」，Ａ章係被告所有及使用之印章，而非丙○○所偽造
        無訛。又依證人庚○○之證述，丙○○以被告名義申請
        開立系爭帳戶時，有出具被告之印章及國民身分證。被
        告既將其所有之Ａ章及國民身分證交予丙○○，對丙○○使用該印章開戶，應有授權。
      2.被告坦承與丙○○合夥經營鰻魚生意，並由丙○○負責
        執行合夥業務。而被告於上開編號(十)之5 份授信約定書
        上簽名，於82年10月12日、83年3 月13日、85年6 月6
        日授信約定書各1 份，及84年3 月13日授信約定書2 份
        上蓋印其所有之Ｃ章。證人乙○○、王炳昆、己○○、
        戊○○等人，亦均證稱其等確實有於授信約定書上記載
        之時間，與被告辦理對保手續。而被告因與丙○○資金
        運用頻繁，亦確曾於84年3 月13日辦理對保時及85年3
        月7 日書立切結書存放於農會，表示其於1 年內對保之
        貸款案件，均願意負責，並於貸款時提供其所有之土地
        為擔保，設定抵押權，顯見被告確實同意丙○○向農會
        申請上開幾筆貸款。而合夥業務既全由丙○○負責經營
        ，被告自無不同意丙○○領取上開因合夥業務需要而向
        農會借貸之款項之理。從而，證人丙○○於本院審理時
        證稱：被告授權其以被告之名義開戶，並以被告之名義
        借貸合夥所需款項，及領取貸款金額等語，應堪採信。
      3.被告與丙○○於87年6 月25日就合夥財產進行清算、拆
        帳，業據證人丙○○、辛○○、王素女、劉榮燦結證明
        確。當日拆帳時，丙○○確實將82年11月16日以被告為
        借款人，向農會借款3,100,000 元貸款列入合夥債務，
        被告亦於計算表上簽章表示確認，而該筆貸款於82年11
        月16日匯入被告系爭帳戶，並於同日經丙○○持Ａ章提
        領，亦有被告系爭帳戶放款分戶卡、取款憑條可證。均
        足顯示被告確實知悉並同意丙○○以其名義開戶，並向
        農會借款及提領款項，亦可佐證證人丙○○前開證述之
        內容為真實。
      4.被告於89年6 月5 日至農會查詢系爭帳戶往來明細，如
        系爭帳戶確係遭丙○○盜開，被告理應向農會反映立即
        停止系爭帳戶之使用，並主張先前歷次貸款與自己無關
        。然被告於查詢後，卻僅以遺失印鑑章為由向農會申請
        更換印鑑，無異承認先前開戶及貸款均係其所授權，實
        有違常理。
      5.再者，丙○○於88年3 月間向臺北地院訴請甲○○清償
        債務之訴訟中，即已將放款卡片番號1404號3,100,000
        元貸款列入合夥債務，請求被告依合夥結算結果清償丙○○，並提出計算表影本、農會貸款編號1404號放款分
        戶卡等書證為證據。被告於該訴訟中即已知悉系爭帳戶
        存在及匯入該帳戶之3,100,000 元貸款，然被告於第一
        審辯論終結前，卻未向法院主張帳戶遭盜開，及系爭貸
        款係遭丙○○冒用其名義借貸等事實，遲至第二審審理
        時始改稱遭丙○○冒用，足徵被告事後改稱帳號遭告訴
        人盜開，係為脫免民事清償債務之責任。
      6.從而，被告明知其將Ａ章交予丙○○，授權其至農會開
        戶，並以其名義向農會借款，提領作為合夥鰻魚生意資
        金來源，卻以丙○○未受委託，冒用其名義向農會開戶
        ，並偽造取款憑條提領存款等不實事項，向雲林地檢署
        申告丙○○有偽造文書罪行，而為誣告之行為，犯罪事
        證明確，被告之犯行應堪認定。
三、對被告之辯解及辯護人之辯護意旨，本院所為之判斷：
    (一)被告之辯解及辯護人之辯護意旨略以：
      1.被告辯稱：
        (1)本件系爭帳戶係在80年4 月3 日開戶，家裡分產是在
          80年10月20日，我跟丙○○協議合夥鰻魚生意是在81
          年1 月2 日，我不可能為了合夥鰻魚生意去開系爭帳
          戶。
        (2)農會貸款流程上，不論是借款人還是連帶保證人，簽
          署之文件均相同，承辦人員也未告知是簽何種文件，
          我當初只同意作連帶保證人，並未同意以我的名義借
          款，辦理借款時，我也沒有看過借據、借款申請書。
        (3)授信約定書上有我的簽名，是因為我之前在臺北，為
          了讓丙○○方便貸款，一次簽好幾份，但我沒有授權
          蓋章，我跟丙○○說如果有必要，要用Ｃ章，我可以
          寄給他，故84年6 月24日之授信約定書上之簽名是我
          所書寫，但其上蓋印之Ａ章並不是我蓋章的。
        (4)我是到89年6 月5 日才知道有系爭帳戶存在，丙○○
          也未告知我如何使用金錢；我提出之文件均是實在的
          ，並未偽造。丙○○遭不起訴處分，是因為檢察署不
          採信我的證據，但我並沒有誣告。
      2.辯護人辯護意旨略以：
        (1)被告開戶當天出國，故不是被告去開戶，被告也未出
          具委託書，顯見被告並未授權丙○○以其名義開戶。
        (2)依證人戊○○、乙○○、己○○等人之證述，其等在
          與被告辦理對保時，並未告知被告在貸款案中之身分
          為何，只是讓被告簽名而已，被告是基於擔任保證人
          之因素，至農會辦理對保及簽名、蓋章。
        (3)被告於89年到農會下崙分部查詢，才知道有這個戶頭
          ，再於89年7 月4 日調取該帳戶之交易明細表。在先
          前與丙○○之民事訴訟中，並未提到這個帳戶。87年
          6 月5 日計算表上雖有記載「0000 000」，但計算表
          上並未記載1404係指何意，劉榮燦、王素女亦未證稱
          丙○○有告知被告該帳戶存在之事實。
        (4)證人丁○○於本院審理時亦證稱辦理土地移轉時，Ｂ
          章是丙○○交給他的，也是丙○○委託其辦理移轉登
          記，被告與丁○○並無業務上之往來，Ｂ章並非被告
          所有。
        (5)被告書立之2 份切結書，是在合夥期間讓丙○○方便
          貸款，故被告確實曾經1 次簽立數份空白的授信約定
          書。
        (6)再者，丙○○以被告名義開戶時間係80年4 月3 日，
          而被告提出告訴時間係90年7 月5 日，已逾刑法第21
          6 條、第210 條行使偽造文書罪之追訴時效，故被告
          之告訴，不可能使丙○○受刑事訴追，就這部分，應
          不能成立誣告罪。而貸款部分，被告並不知道他是借
          款人，故亦無誣告之犯行。
    (三)本院之判斷：
      1.證人丙○○於本院審理時具結證稱：我與甲○○在80年
        2 月20日，有進行分產協議，當時即已討論準備合夥做
        鰻魚生意，因當時他和我各負擔有700 、800 萬元之債
        務，才在4 月份開戶準備借款，但一直到81年1 月2 日
        才以書面載明合夥內容。而被告確實於80年4 月3 日前
        將其所有之Ａ章及國民身分證交予丙○○，讓丙○○得
        以持Ａ章及國民身分證至農會開立帳戶，顯示被告對丙○○開戶一事，確有授權，證人丙○○證稱其與被告於
        80年2 月20日協議分產時，即已準備合夥鰻魚生意等語
        ，應屬真實。
      2.被告雖於開戶當日即80年4 月3 日出國，有其入出境證
        明書1 紙在卷可佐。然證人庚○○證稱：依據規定非本
        人開戶應出具委託書，但本件開戶當時並未嚴格執行上
        開規定，故本件丙○○出具甲○○之國民身分證及印章
        ，經審核認為沒有問題後，就准許開戶。從而，於80年
        間為他人辦理開戶，只需出具開戶本人之國民身分證及
        印章，經審核認為沒有問題後即可開戶，故丙○○雖未
        取得甲○○出具之委託書，亦不得認定丙○○未經被告
        授權申請開立系爭帳戶。
      3.被告於94年7 月12日準備程序時供稱為了讓丙○○方便
        貸款取得合夥資金，故預先在數份空白授信約定書上簽
        名、蓋章。然經本院提示84年6 月24日之授信約定書上
        之簽名及蓋印之Ａ章，被告坦承「甲○○」之署名係其
        所簽寫，但否認其上之Ａ章印文為其所蓋印，並改稱其
        並未授權丙○○蓋章，如丙○○有需要，再寄印章給丙○○使用。被告就究竟有無於授信約定書上蓋章，前後
        供述矛盾。又被告既為讓丙○○方便貸款，而預先在84
        年6 月24日授信約定書上簽名，卻獨遺留「留存印鑑處
        」空白未蓋章，於貸款時再寄印章給丙○○蓋印，豈非
        增加一道手續，而與其方便丙○○貸款，預先簽寫授信
        約定書之初衷相違，亦有悖於常情。故被告上開辯解實
        難採信，84年6 月24日之授信約定書上蓋印之Ａ章應為
        被告於對保時親自蓋印，Ａ章應為被告所有且使用之印
        章無訛。
      4.被告舉證人丁○○之證述證明82年10月12日授信約定書
        上蓋印之Ｂ章並非被告所有之印章。證人丁○○雖於本
        院審理時證稱：被告於82年3 月間受讓王略所有坐落雲
        林縣口湖鄉○○段地號392 號土地之移轉登記手續，係
        丙○○委託我辦理的，該移轉登記手續所需之戶籍謄本
        、印章均係由丙○○交給我的。然證人丁○○之證述僅
        能證明丙○○曾將Ｂ章交予丁○○為被告辦理土地移轉
        登記手續，但無法證明Ｂ章究係丙○○自己盜刻，抑或
        係被告交予丙○○轉交丁○○。此外，被告對於該土地
        移轉登記手續之合法性並無任何爭執，顯見被告確已授
        權丙○○使用Ｂ章為其辦理土地移轉登記手續。
      5.被告係大學畢業，自己亦於臺北經營公司，業據被告供
        述在卷。被告對於簽立授信約定書係擔保立約定書人（
        包含借款人及連帶保證人）對金融機關所負之債務，包
        括本金、利息、遲延利息、違約金等，金額動輒達數萬
        甚至數百萬元，攸關立約定書人權益極大，被告並非痴
        愚之人，豈有可能在不瞭解相關借款細節、金額、借款
        人為何人之情況下，即任意在多份空白授信約定書上簽
        名，交由丙○○向口湖鄉農會借款？且被告與丙○○合
        夥經營鰻魚生意，合夥之關係密切，被告得隨時檢查合
        夥之事務及其財產狀況，並得查閱賬簿，且於每屆事務
        年度終了時，合夥業務均需結算及分配利益，被告不可
        能就合夥資金之來源及匯入系爭帳戶均不知悉。再者，
        被告於第一審民事訴訟即已得知放款番號1404號之3,10
        0,000 元借款，並於89年7 月4 日取得系爭帳戶之往來
        明細表，於第二審民事訴訟更進而主張系爭帳戶係遭丙○○偽開，該筆借款係丙○○冒用其名義借貸，有前開
        臺北地院及臺灣高等法院民事判決各1 份，及被告提出
        之89年7 月4 日申請之交易明細表可參。故被告最遲於
        89年7 月4 日即已知悉以其為借款人向農會申請之數筆
        貸款，然其於90年7 月5 日提出告訴時，卻僅主張丙○○冒用其名義申請系爭帳戶，及偽造取款憑條領取該帳
        戶內之款項，而未主張丙○○偽造借款申請書、擔保放
        款借據等文件，冒用其名義向農會借款等情，亦與常理
        相違，故被告辯稱其就丙○○以其名義向農會借款一事
        ，均不知情，及其簽立數份空白授信約定書等語，均不
        足採信。
      6.按追訴權時效期間，自犯罪成立之日起算，但犯罪行為
        有連續或繼續之狀態者，自行為終了之日起算，最高法
        院78年度台上字第531 號判決要旨可資參照。被告以丙○○冒用其名義，偽造其署名開立系爭帳戶，並陸續使
        用系爭帳戶，以該帳戶作為貸款撥款入帳之用，假冒其
        名義簽署取款憑條11紙，提領帳戶中之款項等不實事項
        ，向雲林地檢署申告丙○○連續偽造文書犯行，而被告
        提出之11紙取款憑條，係丙○○於82年11月16日起至85
        年6 月10日間，使用被告所有之Ａ章蓋印於取款憑條上
        ，向農會提領借貸之款項。依被告告訴之內容，係申告
        丙○○自開戶當日即80年4 月3 日起至85年6 月10日連
        續為多次偽造文書犯行，參照前揭判例要旨，追訴權時
        效期間，應自行為終了之日即85年6 月10日起算。故被
        告於90年7 月5 日申告丙○○有偽造文書犯行時，追訴
        權時效期間尚未完成，仍有使丙○○受刑事訴追之危險
        ，自無礙於被告誣告罪之成立。辯護人前開辯護意旨，
        亦不足採信。
四、論罪科刑之理由：
    (一)被告意圖丙○○受刑事懲戒，以丙○○未受委託，擅以其
      名義向農會開設系爭帳戶，並偽造11紙取款憑條，使用系
      爭帳戶之不實事項，向雲林地檢署申告，於雲林地檢署檢
      察官以以91年度偵字第2609號處分書為不起訴處分後，甲○○復聲請再議，為臺灣高等法院臺南分院檢察署檢察長
      以91年度上聲議字第537 號命令發回續查，經雲林地檢署
      檢察官以91年度偵續字第38號處分書為不起訴處分確定。
      核被告所為，係犯刑法第169 條第1 項之誣告罪。
    (二)被告前於89年間因違反臺灣地區與大陸地區人民關係條例
      案件，經法院判處有期徒刑6 月確定，於89年2 月29日執
      行完畢。其於有期徒刑執行完畢後，5 年內再犯本件有期
      徒刑以上之罪，為累犯，應依刑法第47條規定，加重其刑
      。
    (三)本院審酌被告與丙○○係親兄弟，竟為逃避合夥債務，誣
      告丙○○，並於雲林地檢署檢察官為不起訴處分後，復提
      起再議，一再耗費司法程序，惡性非輕；然念及被告係因
      將鰻魚生意全權交予丙○○處理，卻因經營不善，虧損連
      連，為免除自身債務，始為上開犯行，及被告犯後矢口否
      認犯行，難認有悔悟之意，復未與丙○○達成和解，賠償
      丙○○之損失等一切情狀，量處如主文所示之刑。
五、適用之法律：
    依刑事訴訟法第299 條第1 項前段，刑法第169 條第1 項、
    第47條，判決如主文。
中　　華　　民　　國　　94　　年　　9 　　月　　23　　日
                  刑事第一庭    審判長法  官
                                      法  官
                                      法  官
以上正本證明與原本無異。
如不服本判決應於送達後10日內向本院提出上訴狀。
                                書記官
中　　華　　民　　國　　94　　年　　9 　　月　　23　　日
附錄法條：
中華民國刑法第169條
意圖他人受刑事或懲戒處分，向該管公務員誣告者，處7 年以下
有期徒刑。
意圖他人受刑事或懲戒處分，而偽造、變造證據，或使用偽造、
變造之證據者，亦同。
